臺灣臺北地方法院交通事件裁定　　　　　94年度交聲字第48號
　　原處分機關　臺北市交通事件裁決所
　　受處分人即
　　聲明異議人　甲○○
上列受處分人因違反道路交通管理處罰條例案件，對於臺北市交
通事件裁決所民國93年12月23日所為之處分（原處分案號：北市
裁三字第裁22-A8I101728號），聲明異議，本院裁定如下：
        主  文
異議駁回。
        理  由
一、按汽車駕駛人，駕駛汽車行至有號誌之交岔路口，遇有前行
    或轉彎之車道交通擁塞而逕行駛入交岔路口內，致號誌轉換
    後仍未能通過，妨礙其他車輛通行者，處銀元200 元以上40
    0 元以下（即新臺幣〈下同〉600 元以上1,200 元以下）罰
    鍰，道路交通管理處罰條例第58條第3 款定有明文。又道路
    交通安全規則第90條規定：「駕駛人駕駛汽車，應遵守道路
    交通標誌、標線、號誌之指示，並服從執行交通勤務之警察
    或依法令執行指揮交通及交通稽查任務人員之指揮。」、同
    規則第102 條第1 項第12款規定：「汽車行駛至交岔路口，
    其行進、轉彎，應依左列規定：.... 12 行至有號誌之交岔
    路口，遇有前行或轉彎之車道交通擁塞時，應在路口停止線
    前暫停，不得逕行駛入交岔路口內，致號誌轉換後，仍未能
    通過妨礙其他車輛通行。」、再道路交通標誌標線號誌設置
    規則第170 條第1 項規定：「停止線，用以指示行駛車輛停
    止之界限，車輛停止時，其前懸部分不得伸越該線。本標線
    平交道或行人穿越道之前方及左彎待轉區之前端。」、同規
    則第173 條第1 項規定：「網狀線，用以告示車輛駕駛人禁
    止在設置本標線之範圍內臨時停車，防止交通阻塞」。
二、本件受處分人即聲明異議人甲○○於93年7 月27日上午8 時
    33分許，駕駛8K-6649 號自用小客車在臺北市○○區○○路
    、樂業街之有號誌路口，前行車道已經交通擁塞，仍逕行駛
    入交岔路口，致號誌轉換後仍未能通過，妨礙其他車輛通行
    ，遇臺北市政府警察局大安分局警員陳健宇認受處分人違反
    道路交通管理處罰條例第58條第3 款規定，當場攔停掣單舉
    發，而因受處分人拒絕簽收員警開立之舉發違反道路交通管
    理事件通知單，經員警在通知單上載明受處分人拒絕簽收之
    事由後，依違反道路交通管理事件統一裁罰基準及處理細則
    第11條第1 項第1 款規定，視為受處分人已經收受該通知單
    ，經裁罰後受處分人於到案日期後30日以上（即93年11月22
    日）向原處分機關提出申訴，經原處分機關請舉發單位調查
    結果，仍認受處分人有前開違規行為，原處分機關乃依前揭
    道路交通管理處罰條例第58條第3 款（贅載第1 項）規定於
    93年12月23日裁處罰鍰1,200 元。
三、訊據受處分人固不否認其於前揭時地駕駛車號8K-6649 號自
    用小客車，於前方號誌綠燈時駛入前方路口後無法前行，致
    燈號轉換為紅燈後，仍於路口網狀線上呈停止狀態，導致車
    流無法正常行駛、交通阻塞等情不諱，然仍矢口否認有任何
    違反道路交通管理處罰條例規定之行為，辯稱：伊係綠燈時
    通過路口，惟前面車輛停住，伊也只好停住，員警站立現場
    均未指揮交通，才會造成此種結果，而員警雖將停於交叉網
    上車輛均散至他處後，處理動作過慢，拖延過久時間，伊趕
    著上班，即要求取回證件，因員警並未現場開單，所以亦無
    任何拒絕簽收情形，事後有請同為警察之前夫去查明究竟係
    何員警、又沒有收到任何舉發單，才會不知有何舉發單之事
    云云。經查：
  (一)受處分人於前開時地，駕駛車號8K-6649 號自用小客車至樂
    業街、基隆路口處，因未保持路口淨空，逕行駛入路口，致
    轉換燈號後，仍於路口交叉網狀線上呈靜止狀態，妨礙樂業
    街口其他車輛通行乙節，已經受處分人所不爭執，且經證人
    陳健宇結證明確。又該交岔路口，於受處分人行進路線之交
    通號誌前，地面即設有白色停止線區分路口範圍、更前方再
    劃有黃色交叉網狀線禁止臨時停車，此有現場照片在卷可稽
    ，而駕駛人遇此路口，車輛應於於停止線前停止，確定路口
    得容納一輛車輛通過之距離後，始得進入路口，以免於交叉
    網狀線上呈現臨時停車、靜止不動之情狀，況號誌轉換為紅
    燈後，未能通過交岔路口而足生妨礙於其他車輛之通行，是
    本件受處分人其於行進進入交岔路口時，雖係綠燈，惟顯然
    未注意路口前方路段壅塞，無法容納其餘車輛進入之情形，
    縱於行進時號誌確為可通行之綠燈，然其於路口前方路段壅
    塞狀況下，猶將車輛駛入交岔路口，故受處分人違反道路交
    通管理處罰條例第58條第3 款規定之情節，已臻明確。則受
    處分人辯稱：係綠燈時跟隨前車前行云云，仍無礙前開違規
    事實之認定。
  (二)員警如在道路上當場舉發行為人有違反道路交通管理處罰條
    例之行為，而被查獲之行為人為受處分人時，員警應在舉發
    通知單上之駕駛人姓名欄註明其姓名後，交付該行為人簽名
    或蓋章收受之；拒絕簽章者，並記明其事由，視為已收受，
    違反道路交通管理事件統一裁罰基準及處理細則第11條第1
    項第1 款定有明文。本件受處分人於前述時地經證人即舉發
    員警陳健宇攔停後，並未簽領任何舉發通知單即取回
    件並駕車駛離現場等情，業經受處分人自承明確，並經證人
    陳健宇結證稱：現場舉發完畢後，受處分人稱欲趕著上班未
    予簽收舉發單，即依程序說明應到案期間、處所，受處分人
    即駕車駛離等語明確（見本院94年2 月3 日筆錄第5 頁），
    而拒絕收受舉發通知單上亦有記明受處分人拒絕簽收，有該
    舉發通知單附卷可稽。是受處分人既於員警舉發當場拒絕簽
    收舉發通知單，依前述違反道路交通管理事件統一裁罰標準
    及處理細則第11條第1 項第1 款規定，視為受處分人已收受
    該舉發通知單，受處分人辯稱：未收受該舉發通知單乙節，
    難為有理。
  (三)至受處分人陳稱：員警現場並未吹哨、示意，並無任何指揮
    交通云云。惟受處分人違規與否，與現場員警究竟有無指揮
    交通、並未禁止受處分人前行等情無涉，故無調查之必要，
    附此敘明。
  (四)綜上所述，原處分機關依行為時之道路交通管理處罰條例第
    58條第3 款規定裁處1,200 元罰鍰，核無不合。本件聲明異
    議為無理由，應予駁回。
據上論斷，應依道路交通案件處理辦法第19條，裁定如主文。
中　　華　　民　　國　　94　　年　　3 　　月　　17　　日
                  交通法庭法　官  郭惠玲
如不服本裁定，應於裁定送達後5 日內向本院提出抗告狀。
上正本證明與原本無異。
                          書記官  鄭雅文
中　　華　　民　　國　　94　　年　　3 　　月　　31　　日
